【裁判字號】    99,重上更(二),41
【裁判日期】    990706
【裁判案由】    違反毒品危害防制條例
【裁判全文】
臺灣高等法院高雄分院刑事判決    99年度重上更(二)字第41號
上  訴  人  臺灣屏東地方法院檢察署檢察官
上  訴  人
即  被  告  丁○○
選任辯護人  蘇吉雄律師
            陳雅娟律師
被      告  乙○○
被      告  丙○○
上列二人共同
選任辯護人  葉銘進律師
被      告  甲○○  男  民國○○年○○月○○日生
                    身分證統一編號：Ｚ000000000號
                    住屏東縣竹田鄉○○村○○路41號
選任辯護人  吳建勛律師
            梁宗憲律師
            陶德斌律師
上列上訴人因被告違反毒品危害防制條例案件，不服臺灣屏東地
方法院93年度重訴字第10號中華民國96年11月2 日第一審判決（
起訴案號：臺灣屏東地方法院檢察署92年度偵字第1970、4112號
、93年度偵字第2418、2980號），提起上訴經本院判決後，經最
高法院第2 次發回更審，本院判決如下：
    主  文
原判決關於丁○○持有第二級毒品，及關於丁○○、丙○○、乙○○、甲○○被訴販賣第二級毒品均無罪等部分，均撤銷。
丁○○、乙○○共同連續販賣第二級毒品；丁○○，處有期徒刑
捌年陸月；乙○○，累犯，處有期徒刑拾年。扣押之液態甲基安
非他命淨重拾點壹伍公克，沾附甲基安非他命之空瓶壹個，均沒
收銷燬之；扣押之電子磅秤壹台、夾鏈袋伍拾貳個及帳冊第2 頁
關於「1/19、55000 、豐哥」、「1/30、40000 、峰拿去」部分
，均沒收；未扣案之販賣甲基安非他命所得新台幣玖萬伍仟元，
應由丁○○與乙○○連帶沒收，如全部或一部不能沒收時，以其
等財產連帶抵償之。
丙○○共同販賣第二級毒品未遂，累犯，處有期徒刑肆年貳月；
扣押之液態甲基安非他命淨重拾點壹伍公克，沾附甲基安非他命
之空瓶壹個，均沒收銷燬之；扣押之電子磅秤壹台、夾鏈袋伍拾
貳個，均沒收。
甲○○連續販賣第二級毒品，處有期徒刑柒年拾月。
    事  實
一、乙○○（前因賭博案件，經本院於民國88年9 月29日以88年
    度上訴字第1236號案件判處有期徒刑5 月確定，於88年12月
    24日易科罰金執行完畢）與丁○○，或與丁○○、丙○○（
    前因妨害自由案件，經本院於87年7 月23日以87年度上訴字
    第1351號判決判處有期徒刑10月，並由最高法院以88年度台
    上字第2129號判決上訴駁回確定，於90年5 月4 日執行完畢
    ），共同意圖營利並基於販賣第二級毒品甲基安非他命之犯
    意（乙○○、丁○○並基於概括之犯意），共同為下列販賣
    甲基安非他命行為：
(一)、乙○○將其自不詳姓名之人取得之甲基安非他命，寄放在屏
    東縣萬丹鄉○○村○○路270 巷19號丁○○住處，由丁○○
    於92年1 月19日，在上址住處，販賣甲基安非他命3 台兩予
    甲○○，得款新台幣（下同）5 萬5 千元（乙○○、丁○○
    為該次販賣第二級毒品既遂共犯），而該次販賣則由丁○○
    指示不知情之丙○○在扣案帳冊第2 頁代記「1/19、55000
    、豐哥」。
(二)、乙○○將其自不詳姓名之人取得之甲基安非他命，寄放在丁○○上址住處，由丁○○於92年1 月30日，在上址住處，販
    賣甲基安非他命2 台兩予甲○○，得款4 萬元（乙○○、丁○○為該次販賣第二級毒品既遂共犯），而該次販賣則由丁○○指示不知情之丙○○在扣案帳冊第2 頁代記「1/30、40
    000、峰拿去」。
(三)、丙○○於92年2 月14日，在丁○○上址住處，向丁○○取得
    由乙○○所提供之甲基安非他命後，以其持用0000000000號
    行動電話與持用0000000000號行動電話之某男子聯絡，約定
    由丙○○以2 萬5 千元價格，販賣甲基安非他命1 台兩予該
    男子，之後該男子因故未依約前來丁○○上址住處交易，因
    而使該次販賣甲基安非他命未得逞（乙○○、丁○○、丙○○為該次販賣第二級毒品未遂共犯）。
二、甲○○意圖販入第二級毒品甲基安非他命再轉售營利，而基
    於販賣第二級毒品甲基安非他命之概括犯意，先於92年1 月
    19日，在上址丁○○住處，以5 萬5 千元之價格，向丁○○
    販入甲基安非他命3 台兩；續於92年1 月30日，在上址丁○○住處，以4 萬元之價格，向丁○○販入甲基安非他命2 台
    兩。
三、嗣因警方依法對丁○○等人實施通訊監察，監聽發現丁○○
    等人涉有販賣甲基安非他命，而於92年4 月12日14時30分許
    ，在丁○○上址住處查獲丁○○，並搜索扣得帳冊1 本及乙○○所有之液態甲基安非他命淨重10.15 公克，沾附甲基安
    非他命之空瓶1 個，供販賣安非他命分裝用之電子磅秤1 台
    、夾鏈袋52個；乙○○於92年8 月11日另案在監執行期間，
    經警借提訊問到案；丙○○於92年9 月12日另案在監執行期
    間，經警借提訊問到案；甲○○於92年7 月24日下午，在屏
    東縣萬丹鄉○○路391 巷38號友人住處，經警拘提到案。
四、案經內政部警政署保安警察第三總隊移送臺灣屏東地方法院
    檢察署檢察官，及經該署檢察官自動檢舉偵查起訴。
    理  由
一、證據能力：
(一)、證人即共同被告乙○○、丁○○、丙○○等人關於後述警詢
    陳述部分：
 1、乙○○於93年1 月14日、93年2 月4 日警詢筆錄，經原審勘
    驗結果：錄音過程並無打字聲音且整個程序並無停頓，錄音
    未中斷；而依93年1 月14日警詢筆錄記載之詢問時間係自93
    年1 月14日13時起至同日13時30分止，計經過30分鐘，然經
    原審勘驗結果該次警詢筆錄之時間僅10分鐘；93年2 月4 日
    警詢筆錄記載之詢問時間係自93年2 月4 日14時10分起至同
    日14時30分止，計經過20分鐘，然原審勘驗結果僅有5 分鐘
    等情，有原審卷(二)第268 頁背面之勘驗筆錄及1970號偵卷第
    182-183 頁、第246-247 頁可稽。檢察官於原審雖舉證人即
    詢問及筆錄製作之員警潘泰輝、陳永根到庭作證，並經其2
    人於原審證述「係一邊問、一邊請他們回答、一邊作筆錄」
    等語（見原審卷(三)第117 頁背面、第118 頁、第121 頁），
    然證人陳永根亦證述如果一邊問、一邊作筆錄，10分鐘作不
    完，並隨即改稱「我們是先溝通案情，請被告回答，作好筆
    錄，再錄音，不是一邊問，一邊製作」等語（見原審卷(三)第
    118 頁背面），足見乙○○上開2 次警詢筆錄，確屬事先製
    作完成後，再由乙○○朗讀並予以錄音。而刑事訴訟法第10
    0 條之1 第1 項固規定訊問被告，原則上應全程連續錄音；
    必要時，並應全程連續錄影；同條第2 項亦規定「筆錄內所
    載之被告陳述與錄音或錄影之內容不符者，除有前項但書情
    形外，其不符之部分，不得作為證據」。同法第100 條之2
    亦準用同法第100 條之1 規定。考其立法目的，在於建立訊
    問筆錄之公信力，並擔保訊問程序之合法正當；亦即在於擔
    保犯罪嫌疑人對於訊問之陳述，係出於自由意思及筆錄所載
    內容與陳述相符。如果犯罪嫌疑人之自白，係基於自由意思
    而非出於不正之方法，且其自由之陳述與事實相符，縱令於
    訊問時未經全程連續錄音或錄音故障而無聲音，致訊問程序
    稍嫌微疵，仍難謂其自白之筆錄，無證據能力（最高法院95
    年度台上字第6719號判決要旨足參），而乙○○於93年1 月
    14日製作完警詢筆錄後，經其親閱後在筆錄後簽名並按指印
    於其上，復於同日經移送檢察官後即以證人身分具結作證，
    其內容與其於警詢陳述大致相符（見576 號偵卷第16、23至
    26頁）；又乙○○於93年2 月4 日製作完警詢筆錄後，亦經
    其親閱後在筆錄後簽名並按指印於其上，復於同日經移送檢
    察官後即以證人身分具結作證，其內容與其於警詢陳述大致
    相符（見1970號偵卷第183 、188 至191 頁），顯見乙○○
    上開警詢陳述時，並無不當取供情形，而係出於自由意思，
    又依刑事訴訟法第158 條之4 規定，爰認對其之人權保障並
    無侵害，且基於乙○○所涉之販賣第二級毒品罪，係殘害人
    民身體健康及國家根本之公共利益等考量，應認乙○○上開
    警詢筆錄之瑕疵，不影響其證據能力。
 2、丁○○於92年4 月12日警詢筆錄，經原審勘驗該次筆錄內容
    與錄音光碟結果：錄音中斷3 次，過程中並沒有打字的聲音
    ，且警詢警員有關「問」的部分，均係一字不漏的照唸，除
    有下述不同之處（(1)第2 頁倒數第4 行原記載為「帳冊是乙○○打電話叫我記載的，內容是他販賣毒品所得帳款」，原
    審勘驗結果為「帳冊是乙○○打電話叫我記載的，內容可能
    是他販賣毒品所得的帳款」。(2)第3 頁倒數第2 行原記載為
    「是安非他命或海洛因之類的東西」，原審勘驗結果為「可
    能是安非他命或是海洛因之類的東西，我沒有打開看，我不
    知道」。(3)第3 頁背面第1 行原記載為「我們稱安非他命是
    『粗的』、『糖仔』、『硬的』，（詳如帳冊）」，原審勘
    驗結果為「我們稱安非他命是『粗的』、『糖仔』、『硬的
    』」，並無「詳如帳冊」之陳述。(4)第3 頁背面第7 行原記
    載為「他都是拿到我家裏來給我」等語，原審勘驗結果為「
    他都是拿到我家裏來給我，叫我交給別人」。(5)第4 頁1 、
    2 行原記載「並叫我把寄放的東西（九九九海洛因磚壓縮模
    具各乙組、海洛因攪拌器乙具、千斤頂乙具、玻璃量杯乙個
    、木質桿棍乙隻）移放他處」，原審勘驗結果為「並叫我把
    寄放的東西移放他處」，並無「九九九海洛因磚壓縮模具各
    乙組、海洛因攪拌器乙具、千斤頂乙具、玻璃量杯乙個、木
    質桿棍乙隻」），其他部分與筆錄記載之被告回答順序、內
    容均大致相符，有原審卷(二)第215 、216 頁勘驗筆錄可證。
    則上開不符部分，依刑事訴訟法第100 條之2 準用同法第10
    0 之1 第2 項之規定，不得作為證據。而除上開不符部分以
    外之內容，雖有錄音中斷之情形，而違反同法第100 條之1
    第1 項「應全程連續錄音」之規定，然刑事訴訟法第100 條
    之1 第1 項於立法院司法委員會原送議條文係規定：「．．
    未經錄音或錄影，不得作為證據」，經立法院院會將之修改
    為「訊問被告，應全程連續錄音；必要時，並應全程連續錄
    影。但有急迫情況且經記明筆錄者，不在此限。」，顯見立
    法者的原意，即未採取將「未全程連續錄音錄影」而取得被
    告陳述之證據能力予以絕對排除之立法例，是關於未全程連
    續錄音、錄影而取得被告陳述之證據能力，即應依刑事訴訟
    法第158 條之4 的規定予以衡量（最高法院95年度台上字第
    6719號判決要旨足參），爰審酌其陳述既係出於自由意思，
    而無不當取供情形，且經原審勘驗結果除上開不符部分以外
    ，其餘記載內容均與有錄音部分大致相符，又依刑事訴訟法
    第158 條之4 規定，爰認為對其之人權保障並無侵害，且基
    於丁○○所涉之販賣第二級毒品罪，係殘害人民身體健康及
    國家根本之公共利益等考量，認除上開不符部分外，其餘部
    分應有證據能力。
 3、丁○○於92年7 月21日之警詢筆錄，經丁○○於本院更二審
    供承「當日警詢有錄音」等語（見本院更二卷第227 頁），
    足徵丁○○於92年7 月21日之警詢錄音帶經原審查證未附於
    本件卷內，或因警詢時錄音機器故障致無法完成錄音，或於
    警卷證物移送過程失誤造成等情甚明。至於丁○○所辯「當
    日有遭警刑求」云云（見本院更二卷第228頁），雖因已無
    該日警詢之錄音帶可供本院勘驗調查，然丁○○同日偵查中
    對於檢察官訊其「今日借提出對個過程有何意見？」時，亦
    稱「沒有」，且觀該日警詢及偵查筆錄內容，可見丁○○於
    警詢及偵查中陳述內容並非全然相同，且其在偵查中所述，
    有部分根本係警詢中並未被詢及，且有部分陳述內容更為詳
    盡，衡情以觀，如其在警詢中有遭不當取供，及被警員要求
    至檢察官接受訊問時不得為不同之陳述情形，何以就於警詢
    中所未詢問事項，亦一一回答，且有部分陳述，比警詢更為
    詳盡，是丁○○於92年7 月21日之警詢陳述尚無所謂欠缺任
    意性或有何不可信之情形，自有證據能力。
 4、丙○○於92年9 月12日之警詢筆錄，經原審勘驗該次警詢筆
    錄內容與錄音光碟結果：錄音中斷6 次，過程中遠處有稀落
    類似鍵盤敲打聲，中間有員警之認定與丙○○陳述不符之處
    而有爭執，然仍照丙○○之陳述而為記載，除有下述不同之
    處（(1)第164 頁背面第7 行原記載為「丁○○有好幾次拿紙
    盒裝的物品給我叫我轉交給乙○○」，原審勘驗結果為「無
    法解釋，丁○○有好幾次拿紙盒裝的物品給我叫我轉交給乙○○」。(2)第164 頁背面第11行原記載為「我不知道裏面是
    什麼東西，我都有轉交給乙○○」，原審勘驗結果為「我不
    知道裏面是什麼東西」，並未陳述「我都有轉交給乙○○」
    。(3)第165 頁第2 行原記載為「時間我忘記了，有時在潮州
    有時在萬丹的乙○○朋友家中交給乙○○」等語，原審勘驗
    結果為「時間我忘記了，有時在潮州交給乙○○」，並未陳
    述「有時在萬丹的乙○○朋友家中」。(4)第165 頁第7 行原
    記載「我不知道他如何記載」，原審勘驗結果為「這我不知
    道，我不知道他怎麼記」）外，其他部分與筆錄記載內容均
    大致相符，有原審卷(二)第234-235 、247-248 頁勘驗筆錄可
    證。則上開不符部分，依刑事訴訟法第100 條之2 準用同法
    第100 之1 第2 項之規定，不得作為證據。又其餘部分記載
    之內容均與有錄音部分大致相符，且過程中有員警之認定與
    丙○○陳述不符之處而有爭執，然仍照丙○○之陳述而為記
    載，並未違反丙○○陳述之任意性；又依刑事訴訟法第158
    條之4 規定，爰認對其之人權保障並無侵害，且基於丙○○
    所涉之販賣第二級毒品罪，係殘害人民身體健康及國家根本
    之公共利益等考量，認除上開不符部分外，其餘部分應有證
    據能力。
 5、證人即共同被告乙○○、丁○○、丙○○之警詢陳述關於「
    其他共同被告如何共同販賣第二級毒品甲基安非他命」之犯
    罪情節部分，及扣案帳冊之書面陳述（屬被告丁○○審判外
    書面自白之供述證據；另對被告乙○○、丙○○而言，則屬
    被告以外之人於審判外之書面陳述），因與其等嗣於原審證
    述不符，而其等先前之警詢陳述較近於本件行為當時，對於
    案情之記憶自然較為深刻，且對於案情敘述較少出於對於其
    他共同被告涉案之顧慮，足認上開證人於警詢時受外力、人
    情等干擾程度較低，又無其他證據可認有何非出於自由意志
    陳述之情形，又就扣案帳冊之記載當時，尚未知日後將為警
    查扣為證，即本院就上開證人警詢之陳述及扣案帳冊之書面
    陳述當時之原因、過程、內容、功能等外在環境加以觀察，
    足認上開陳述均出於真意之信用性獲得確切保障，而有可信
    之特別情況，且為證明其他共同被告犯罪事實之存否所必要
    ，依刑事訴訟法第159 條之2 規定，均認有證據能力。
(二)、證人乙○○於93年1 月14日及93年2 月4 日經具結後所為之
    陳述，並未曾提及檢察官在偵查時有不法取供之情形，且亦
    無證據足以證明證人上開陳述有顯不可信之情況，證人乙○○於原審及本院均已到庭接受詰問，足可認定業已保障其他
    共同被告之詰問權，依刑事訴訟法第159 條之1 第2 項規定
    ，自得為證據。又證人上開具結時，檢察官未告以得「拒絕
    證言」，然按拒絕證言權，專屬證人之權利，非當事人所得
    主張，證人拒絕證言權及法院告知義務之規定，皆為保護證
    人而設，非為保護被告，法院或檢察官違反告知義務所生之
    法律效果，僅對證人生效，故違反告知義務之證人證詞，對
    訴訟當事人仍具證據能力（最高法院95年台上字第909 號判
    決要旨足參）。
(三)、按刑事訴訟法第158 條之3 規定所謂「依法應具結而未具結
    者」，係指檢察官或法官依本法第175 條規定，以證人身分
    傳喚被告以外之人到庭作證，或雖非以證人身分傳喚到庭，
    而於訊問調查過程中，轉換為證人身分為調查時，此時其供
    述之身分為證人，則檢察官、法官自應依本法第186 條有關
    具結之規定，命證人供前或供後具結，其陳述始符合第158
    條之3 之規定，而有證據能力。若非以證人身分傳喚到庭為
    訊問時，其身分既與「依法應具結」之要件不合，縱未命其
    具結，純屬檢察官或法官調查證據職權之適法行使，當無違
    法可言（最高法院98年度台上字第1053號判決要旨足參）。
    本件證人即共同被告乙○○、丁○○、丙○○各於偵查中向
    檢察官所為之陳述，係以被告身分為之，有該偵訊筆錄「應
    告知事項」欄所載之罪名、權利告知等情足佐，依據上開說
    明，上開證人等之偵查陳述，自無上開「依法應具結」之規
    定適用，均認有證據能力。
(四)、本件監聽錄音係偵查犯罪機關依法定程序實施監聽所得（參
    卷附通訊監察書，其上雖未記載被監聽者之姓名，但已明確
    記載欲監聽之行動電話門號，足認其對象已確特定，並因而
    取得監聽錄音內容），而監聽錄音譯文，雖為偵查犯罪機關
    單方面依據上開監聽錄音內容製作，但業經原審及本院審理
    時踐行調查證據之程序，自得採為認定犯罪事實之基礎（最
    高法院93年度台上字第6510號判決要旨足參），則本件卷附
    之監聽錄音譯文，均有證據能力。至於上開通訊監察書雖記
    載依通訊保障及監察法第5 條第1 項第4 款之規定，認有監
    察之必要，而發通訊監察書，惟此僅係法條之誤引，尚不影
    響該通訊監察書之效力，附此說明。
(五)、按鑑定人由審判長、受命法官或檢察官就下列之人選任1 人
    或數人充之：(一)就鑑定事項有特別知識經驗者。(二)經政府機
    關委任有鑑定職務者；鑑定之經過及其結果，應命鑑定人以
    言詞或書面報告；法院或檢察官得囑託醫院、學校或其他相
    當之機關、團體為鑑定，或審查他人之鑑定，並準用第203
    條至第206 條之1 規定，刑事訴訟法第198 條、第206 條第
    1 項、第208 條第1 項分別定有明文。本件卷附法務部調查
    局92年7 月3 日調科壹字第09262610130 號檢驗通知書，係
    由檢察官委請鑑定，依據上開規定，為刑事訴訟法第159 條
    第1 項規定之例外情形，應有證據能力。
(六)、後述引用之其他卷附書證，而屬於書面之傳聞證據部分，因
    檢察官、被告、辯護人於本院審理調查上開書證予以提示並
    告以要旨時，由檢察官、被告、辯護人表示意見，當事人、
    辯護人已知此等書證乃傳聞證據，而就此證據能力均表示無
    意見，亦未聲明異議，即視為同意作為證據，且本院審酌該
    書證作成時之客觀情狀，並無證據證明此等書證有何遭變造
    或偽造情事，認為以之作為本件論証之證據，均與待證事實
    具有關聯性，作為本案之證據亦屬適當，依刑事訴訟法第15
    9 條之5 第1 項規定，均認得為證據。
二、訊據上訴人即被告丁○○及被告乙○○、丙○○、甲○○均
    否認上開販賣第二級毒品甲基安非他命犯行，供辯如下：
(一)、被告丁○○固坦承於其住處被查獲扣押案冊及乙○○所有之
    液態安非他命淨重10.15 公克，沾附安非他命之空瓶1 個，
    供販賣安非他命分裝用之電子磅秤1 台、夾鏈袋52個等情，
    然辯稱：扣案帳冊之內容是乙○○叫伊記，伊就記的，且伊
    自92年7 月21日警詢時遭警員毆打頭部後才為自白，伊以後
    的筆錄也就照著員警的要求跟該次筆錄一致，實際上伊並無
    販賣甲基安非他命云云。
(二)、被告丙○○固坦承扣案帳冊第1 、2 頁係其所記載，然辯稱
    ：伊所記之帳冊是關於賭場的錢，不是毒品的錢，伊並無販
    賣甲基安非他命；又伊於92年9 月12日警詢筆錄，未連續錄
    音錄影，且是警察寫好叫伊照著唸的，內容並非實在云云。
(三)、被告乙○○固坦承伊有叫丁○○、丙○○記帳，然辯稱：扣
    案帳冊所記內容係關於賭場的錢，跟販賣甲基安非他命無關
    ；又伊於93年1 月14日、93年2 月4 日警詢筆錄，是警察先
    寫好以後才叫伊照著唸，內容並非實在云云。
(四)、被告甲○○固坦承伊曾與乙○○電話聯絡，然辯稱：伊在電
    話中係與乙○○交談關於調水貨香菸，伊並無向乙○○販入
    如上開事實欄所示之甲基安非他命，亦無販賣甲基安非他命
    圖利，扣案帳冊內所記「豐哥」、「峰」非伊本人，帳冊內
    要如何記載伊亦不知情云云。
二、經查：
(一)、上開事實欄一、(一)(二)所示被告乙○○、丁○○共同販賣甲基
    安非他命予甲○○部分，業據：
 1、被告乙○○於93年2 月4 日警詢供稱：「我只負責向丁○○
    收取販賣毒品的總金額」（見1970號偵卷第182 、183 頁）
    ，及於93年1 月14日警詢供稱：「甲○○有時候是向丁○○
    拿安非他命」（見4112號偵卷第171 頁），業已坦承其與丁○○確有販賣甲基安非他命予甲○○之事實；又被告乙○○
    前於92年8 月20日檢察官偵查中亦供稱：「安非他命是我向
    別人拿來轉交給丁○○賣」、「都在丁○○的家交給他」（
    見4112號偵卷第25、26頁），並於93年1 月14日偵查中以證
    人之身分具結證稱：「丁○○帳冊內記載的豐哥、峰仔，都
    是指甲○○。丁○○交給甲○○安非他命後，向他收錢」，
    「（丁○○在92年1 月19日記載55000 豐哥，55000 是指多
    少數量的安非他命？）有3 台兩」，「（丁○○在92年1 月
    30日記載40000 峰拿去，40000 是指多少數量的安非他命？
    ）是2 台兩」，「（丁○○在92年3 月27日記載60000 峰仔
    ，60000 是指多少數量的安非他命？）約有3 台兩，因價格
    會起落」等語（見576 號他卷第24、25頁），亦供證其與丁○○確有販賣甲基安非他命予甲○○之犯行無訛。
 2、被告丁○○於92年4 月12日警詢供稱：「乙○○指定我轉交
    過（安非他命）」、「他（指乙○○）都是拿（毒品）到我
    家裡來給我，叫我交給別人」、「我都聽乙○○的指示，他
    只跟我說去指定地點等就會有人拿錢給我，我再打電話給乙○○說錢已經收到了」等語明確（見警卷(一)第3 頁及原審卷
    (二)第215頁之勘驗筆錄）；被告丁○○復於92年7月21日偵查
    中供稱：「（乙○○何時將安非他命寄放在你那裡，轉交給
    其他買主？）今年（92年）1月初」（見1970號偵卷第128頁
    ），亦坦承其確有保管乙○○所有之甲基安非他命，並轉交
    給買主等情。又被告丁○○於92年7 月21日偵查中亦坦承其
    稱甲○○為芳哥，在帳冊上記錄為豐哥、峰哥，因是聽乙○○電話告知而聽此音記載等語（見1970號偵卷第132 頁），
    核其此部分所述與被告乙○○上開陳述相符，且參以「芳」
    、「豐」及「峰」之閩南語發音均類似，顯見被告丁○○確
    有與被告乙○○共同販賣甲基安非他命給甲○○行為。是被
    告丁○○所辯不知所轉交的東西是毒品及所收取的錢是販毒
    款項云云，純屬卸責之詞，委無可採。
 3、警方於92年4 月12日14時30分許，在被告丁○○上址住處查
    獲丁○○，並搜索扣得帳冊1 本之事實，業經被告丁○○坦
    認在卷，復有上開帳冊1 本扣案為證（偵查中將此帳冊原本
    各頁填貼在卷，見1970號偵卷第195-207 頁），其中該帳冊
    第2 頁所載「1/19、55000 、豐哥」、「1/30、40000 、峰
    拿去」（該頁帳冊影本，見警(一)卷第30頁）係由被告丙○○
    記載一節，亦經被告丙○○於本院當庭確認屬實，核與被告
    丁○○關於此部分所供一致（見本院更二卷第191-192 頁）
    ，而此部分賬冊之記載當時，實不知日後將為警查獲扣案為
    證，是該部分之帳冊記載內容既核與被告丁○○、乙○○上
    開供證相符，自足採認作為此部分認定販賣甲基安非他命之
    證據，復參以被告丙○○否認涉犯此部分共同販賣甲基安非
    他命給甲○○行為，亦可徵此部分記賬係由被告丁○○指示
    不知情之丙○○在扣案帳冊第1 頁代記上情無誤。
(二)、上開事實欄一、(三)所示被告乙○○、丁○○、丙○○共同販
    賣甲基安非他命予某男子部分，業據：
 1、被告丙○○於92年9 月12日警詢供承：「（你於92年2 月14
    日22時15分，持用0000000000與0000000000之男子通話，該
    男子要跟你買『硬的1 台』係指何物？你說『25』係代表什
    麼？）『硬的1 台』係指安非他命1 兩，『25』是指新台幣
    2 萬5 千元」、「我不知道他的真實姓名，我與他約在丁○○住處交易，詳細時間我已經忘記」（見2418號偵卷第83、
    84頁），復有通訊監察書（見原審卷(二)第20至21頁）及被告
    丙○○與持用0000000000陳姓男子之監聽譯文附卷可稽（見
    2418號偵卷第32頁）。
 2、本件買者即持用0000000000行動電話購買甲基安非他命男子
    ，雖無其真實姓名、住址等資料可供傳喚調查，但被告丙○○就此部分販賣雙方約定交易之時、地、數量、金額均供述
    甚詳，足證被告丙○○確有於92年2 月14日，與持用000000
    0000之某男子約定，由被告丙○○以甲基安非他命1 台兩、
    2 萬5 千元價格之販賣交易；然依上開監聽譯文內容，僅足
    以證明被告丙○○與該男子就該次販賣交易之數量、價格（
    1 台「即1 台兩」、25「即2 萬5 千元」）達成合意之事實
    ，並無其他積極證據足以認定該次交易已達交款、取貨之販
    賣既遂程度，自無從僅以被告丙○○唯一供詞，遽認該次交
    易業已販賣既遂，應論以販賣未遂犯行。
 3、參酌被告洪世祿供稱交付甲基安非他命之地點在被告丁○○
    住處，而被告丁○○又供稱：記帳都是乙○○打電話給我叫
    我記的，收錢都是乙○○叫丙○○收來給我；乙○○叫我記
    的帳也包括丙○○的帳，日後乙○○要與他對帳用等語（見
    1970號偵卷第129 頁），足證被告丙○○與丁○○、乙○○
    間係基於共同販賣之犯意，由乙○○提供甲基安非他命，丁○○提供保管及交易地點，再由丙○○與某男子聯絡約定販
    賣甲基安非他命之交易，足認此部分被告乙○○、丁○○與
    丙○○等3 人間，就此部分販賣甲基安非他命未遂犯行應屬
    共犯。
(三)、上開事實欄二所示被告甲○○連續意圖販入第二級毒品甲基
    安非他命再轉售營利部分，業據被告丁○○、乙○○供證如
    上，核與扣案帳冊第2 頁所載「1/19、55000 、豐哥」、「
    1/30、40000 、峰拿去」等情相符，又被告甲○○購買之甲
    基安非他命數量分別為3 台兩（按1 台兩為37.5公克）、2
    台兩之數額龐大，購買期間全在92年1 月間，且在短短約11
    日期間即購入5 兩甲基安非他命，其非供自己施用甚明，且
    證人乙○○於93年1 月14日警詢陳稱：「甲○○曾經當面跟
    我說他要販賣安非他命，‧‧‧，我有問丁○○帳冊內『豐
    哥』及『峰』是誰，丁○○就跟我說是甲○○拿去賣的，‧
    ‧‧」（見576 號他卷第16頁），足證被告甲○○係基於販
    賣營利之意圖，而先後2 次於上開時、地，各以5 萬5 千元
    、4 萬元向被告丁○○販入甲基安非他命3 台兩、2 台兩。
(四)、被告乙○○、丁○○、丙○○、甲○○嗣於原審審理中以證
    人之身分具結後互為作證，證人丁○○證稱：「（過去在保
    三總隊對所製作的筆錄實在？）有部分不實在，我講的不是
    這樣，他把我記成那樣」，「因為他們抓到我，他們就跟我
    講說，叫我把乙○○說出來，就說我沒有事情了，說什麼都
    是乙○○，好像是一個組長跟我說的」，「（警詢不實在，
    是警方對你作何事？）他們第1 次到我家抓我的時候，叫我
    說都是乙○○就好了，第2 次他們把我抓到隊上就打我了，
    所以我在警方講的都不實在」，「（在地檢署所述實在？）
    警察叫我說一定要跟警方說的一樣，不然說要讓我關到死」
    ，「（乙○○有無跟你說他賣毒品？）沒有」，「（你92年
    7 月21日作警詢筆錄裡面有供述丙○○、甲○○是幫乙○○
    販賣安非他命是何事？）那是我挾怨報復的，因為我跟甲○○有口角，在5 月份丙○○有帶2 個人拿球棒打我，所以我
    是誣陷丙○○、甲○○，我不知道他們有無幫乙○○賣毒」
    ，「我是跟甲○○有口角，是因為丙○○跟甲○○很好，我
    誣陷他，是我自己的要這樣的，不是警方說的」，「（跟乙○○有無恩怨？）是警察說叫我推給乙○○，就說我不會有
    事」，「（檢察官那裡為何也說一樣？）警方叫我到檢察官
    那裡一樣說那樣，不然要我關到死」。證人甲○○證稱：「
    （92年初在丁○○的住處，有無以1 兩1 萬5000元買安非他
    命？）沒有」，「（除此之外，有無向乙○○買毒品？）沒
    有」；證人丙○○證稱：「（有無在92年2 月14日賣安非他
    命1 兩給不知名人士？）沒有」，「（有無將賣毒的錢交給
    乙○○？）那是賭博的錢，跟毒品無關，錢本身就是乙○○
    的」，「（就這帳冊內容有跟乙○○、丁○○會過帳？）那
    是賭場的錢」；證人乙○○證稱：「（你有無聽過或看過丙○○有賣毒品？）無，沒有在賣」，「（丙○○有無與你共
    同經營賭場？）有」，「（被抓前丙○○有無拿錢給你？）
    有，陸陸續續有拿錢」，「（是什麼錢？）賭博的錢，不是
    毒品的錢」，「（有無把一、二級毒品放在丁○○那裡交給
    丁○○、丙○○販售？）沒有」，「（曾經交代洪百錄到丁○○那裡拿毒品並交錢給丁○○？）沒有」，「我沒有提供
    毒品給丁○○，當時是警察拿他的筆錄給我看，丁○○都說
    你有，你還不說他，警察就我要說他，我才告訴檢察官說丁○○的事，我講的是不實在的」云云，均核與其等分別於警
    詢及檢察官偵查中所為之陳述不符，而警員並無以強暴、脅
    迫、利誘、詐欺、疲勞訊問、違法羈押或其他不正之方法取
    得被告等人之筆錄，警員所製作之筆錄核與被告丁○○、乙○○、丙○○、甲○○等人之陳述大致相符而均有證據能力
    ，已如前述，是證人丁○○、乙○○、丙○○、甲○○等人
    於原審審理中以證人身分所為之陳述，均顯係事後互為迴護
    而與事實不符，均不足採。
(五)、被告乙○○另於92年3 月間起，至92年5 月9 日止，與曾昱
    雄、林明祥等人連續製造第二級毒品，前後2 次被警查獲，
    經本院以95年度上更(二)字第124 號判處有期徒刑12年確定在
    案，此有本院上開案件判決及臺灣高等法院乙○○前案紀錄
    表附卷可參。而上開期間與被告丁○○、乙○○、丙○○、
    甲○○之犯罪期間（即92年1 、2 月間）相近，且被告乙○○於上開另案所犯初次製造完成甲基安非他命之時間係92年
    4 月6 日以後，即在本案犯罪時間以後，足見被告乙○○所
    製造完成之第二級毒品甲基安非他命與本案並無關係，反之
    ，更足以認定被告乙○○熟悉製造安非他命之過程，且並與
    安非他命產銷集團有密切之聯繫，其所販賣之物品確係甲基
    安非他命無疑。此外，扣押之液態甲基安非他命淨重10.15
    公克，經鑑定結果確係甲基安非他命，有法務部調查局92年
    7 月3 日調科壹字第09262610130 號檢驗通知書可參（見19
    70號偵卷第22頁），另有沾附甲基安非他命之空瓶1 個（用
    以盛裝上開甲基安非他命）及供販賣甲基安非他命分裝用之
    電子磅秤1 台、夾鏈袋52個扣案可佐。
(六)、按販賣第二級毒品甲基安非他命係違法行為，非可公然為之
    ，且有其獨特之販售通路及管道，復無公定價格，容易增減
    分裝之份量，而每次買賣之價量，可能隨時依雙方關係深淺
    、資力、需求量及對行情之認知、來源是否充裕、查緝鬆嚴
    、購買者被查獲時供述購買對象之可能風險評估等，而異其
    標準，非可一概而論，本件雖無從查證被告丁○○、乙○○
    、丙○○、甲○○等人販賣甲基安非他命因而獲得之具體利
    潤金額，然近年來政府為杜絕毒品之氾濫，對於查緝施用及
    販賣毒品之工作，無不嚴加執行，販賣毒品罪又係重罪，設
    若無利可圖，衡情一般持有毒品之人當無輕易將所持有之毒
    品轉讓他人而甘冒於再次向他人購買時，而有被查獲移送法
    辦之危險之理，且不論是瓶裝或袋裝之毒品，均可任意分裝
    或增減其份量，而每次買賣之價量，亦隨時隨雙方關係之深
    淺、當時之資力、需要程度及對行情之認知等因素，機動的
    調整，因之販賣之利得，除經承認犯行，或價量均臻明確外
    ，委難察得實情，職是之故，縱未確切查得販賣賺取之實際
    差價，但除別有事證，足認係按同一價格轉讓，確未牟利外
    ，尚難執此認非法販賣之事證有所不足，致知過坦承者難辭
    重典，飾詞否認者反得逞僥倖，而失情理之平，惟販賣之人
    從價差或量差中牟利之方式雖異，然其販賣目的在意圖營利
    則同一，堪認被告等人購入甲基安非他命之價格必較其售出
    之價格低廉，或以同一價格而減少毒品之份量，而有從中賺
    取差額利潤圖利之意圖及事實，此應屬合於論理法則，且不
    違背社會通常經驗之理性判斷，是被告丁○○、乙○○、丙○○、甲○○上開販賣甲基安非他命，均應有營利之意圖，
    亦可認定。
(七)、綜上所述，被告丁○○、乙○○、丙○○、甲○○所辯上情
    均屬卸責之詞，不足採信。本件上開罪證業已明確，被告4
    人所為上開販賣第二級毒品犯行，均堪認定。
三、論罪部分：
(一)、按被告丁○○、乙○○、丙○○、甲○○上開行為後，毒品
    危害防制條第4 條第2 項規定，已於98年5 月20日修正公布
    生效，並將罰金刑部分由「新台幣七百萬元以下罰金」，提
    高為「新台幣一千萬元以下罰金」，經比較結果，自以修正
    前規定有利於被告4 人，故應適用修正前毒品危害防制條第
    4 條第2 項規定。故核被告丁○○、乙○○所為上開事實欄
    一、(一)(二)部分，係犯修正前毒品危害防制條例第4 條第2 項
    之販賣第二級毒品罪；又核被告丁○○、乙○○、丙○○所
    為上開事實欄一、(三)部分，係犯修正前毒品危害防制條例第
    4 條第6項 、第2 項之販賣第二級毒品未遂罪；另核被告甲○○所為上開事實欄二部分，係犯修正前毒品危害防制條例
    第4 條第2項 之販賣第二級毒品罪。被告丁○○、乙○○、
    丙○○、甲○○於販賣時持有第二級毒品甲基安非他命之低
    度行為，為高度之販賣行為所吸收，均不另論罪。又被告甲○○如上開事實欄二所示意圖營利販入甲基安非他命之販賣
    第二級毒品犯行，與起訴書所載關於被告丁○○於同一時、
    地，將甲基安非他命售予甲○○部分（本院認甲○○係意圖
    營利而販入），係屬基本客觀事實同一，被告甲○○所為此
    部分販賣第二級毒品犯行，自屬本件起訴範圍，本院自得併
    予審理，附此敘明。
(二)、被告丁○○、乙○○就上開事實欄一(一)、(二)、(三)部分，有犯
    意之聯絡與行為之分擔，均為共同正犯（按被告等人行為時
    之刑法第28條規定：「二人以上共同實施犯罪之行為者，皆
    為正犯」，而於被告行為後之95年7 月1 日修正施行之刑法
    第28條規定：「二人以上共同實行犯罪之行為者，皆為正犯
    」，依據立法理由說明，係將「共同正犯」之概念排除學說
    及實務上通稱之「陰謀共同正犯」、「預備共同正犯」，是
    修正後之共同正犯規定，限縮共同正犯之成立範圍，較修正
    前之規定有利於被告，本應適用修正後之規定，然經與被告
    罪刑有關之後述連續犯規定之新舊法比較適用，而予以綜合
    比較結果，仍認應適用修正前刑法第28條規定「最高法院97
    年4 月22日97年第2 次刑事庭會議刑議字第2 號決議意旨足
    參」）；被告丙○○就上開事實欄一、(三)部分，與被告丁○○、乙○○同有犯意之聯絡與行為之分擔，亦應論以共同正
    犯（按被告丙○○行為時之刑法第28條規定：「二人以上共
    同實施犯罪之行為者，皆為正犯」，而於被告等人行為後之
    95 年7月1 日修正施行之刑法第28條規定：「二人以上共同
    實行犯罪之行為者，皆為正犯」，依據立法理由說明，係將
    「共同正犯」之概念排除學說及實務上通稱之「陰謀共同正
    犯」、「預備共同正犯」，是修正後之共同正犯規定，限縮
    共同正犯之成立範圍，較修正前之規定有利於被告等人，經
    比較上開新舊法規定後，自應依修正後刑法第28條，論以共
    同正犯）。
(三)、被告丁○○、乙○○上開前後3 次販賣第二級毒品犯行；被
    告甲○○上開前後2 次販賣第二級毒品犯行，均時間緊接，
    所犯罪名同一，顯係基於概括之犯意反覆為之，應均依修正
    施行前刑法連續犯規定各論以一罪（按上開被告等人行為後
    ，刑法第56條關於連續犯之規定，業於94年2 月2 日修正公
    布刪除，並於95年7 月1 日施行，則上開被告等人之犯行，
    因行為後新法業已刪除上開規定，此刪除雖非犯罪構成要件
    之變更，但顯已影響行為人刑罰之法律效果，自屬法律有變
    更。比較新、舊法律結果，因舊法係依連續犯規定論以一罪
    ，新法則應依行為數分別論罪，自以舊法較有利於上開被告
    等人，依刑法第2 條第1 項前段規定，仍應適用較有利於上
    開被告等人之行為時法律即舊法論以連續犯，最高法院95年
    第8 次刑事庭會議決議參照）。
(四)、被告乙○○前因賭博案件，經本院於88年9 月29日以88年度
    上訴字第1236號案件判處有期徒刑5 月確定，於88年12月24
    日易科罰金執行完畢，有台灣高等法院被告前案紀錄表附卷
    可稽，被告乙○○受有期徒刑之執行完畢，於5 年內故意再
    犯有期徒刑以上之本罪，無論依修正前刑法第47條或修正後
    第47條第1 項之規定均構成累犯，即無有利、不利之情形，
    自無庸為新、舊法之比較，本應適用修正後之刑法第47條規
    定論以累犯，然經與被告罪刑有關之其他連續犯等新舊法比
    較之適用，而予以綜合比較結果，仍認應適用修正前刑法第
    47條規定論以累犯，除最重本刑無期徒刑部分不得加重外，
    其餘部分均依法加重其刑（最高法院97年4 月22日97年第2
    次刑事庭會議刑議字第2 號決議意旨足參）；被告丙○○前
    因妨害自由案件，經本院於87年7 月23日以87年度上訴字第
    1351號判決判處有期徒刑10月，並由最高法院以88年度台上
    字第2129號判決上訴駁回確定，於90年5 月4 日執行完畢，
    有台灣高等法院被告前案紀錄表附卷可稽，被告丙○○受有
    期徒刑之執行完畢，於5 年內故意再犯有期徒刑以上之本罪
    ，無論依修正前刑法第47條或修正後第47條第1 項之規定均
    構成累犯，即無有利、不利之情形，自無庸為新、舊法之比
    較，應適用修正後之刑法第47條第1 項規定論以累犯，除最
    重本刑無期徒刑部分不得加重外其餘部分均依法加重其刑（
    最高法院97年4 月22日97年第2 次刑事庭會議刑議字第2 號
    決議意旨足參）。又被告丙○○所犯上開之罪係屬未遂犯，
    爰依修正後刑法第25條第2 項規定減輕其刑，並依法先加後
    減。
四、原判決關於被告丁○○、乙○○、丙○○、甲○○被訴販賣
    第二級毒品部分，未予詳查，遽為無罪之諭知，及關於被告
    丁○○持有第二級毒品罪認定有誤（即此部分應屬成立販賣
    第二級毒品部分），均有未洽。被告丁○○上訴意旨，以原
    判決就未經起訴之持有第二級毒品行為予以判決，為訴外裁
    判云云，指摘原判決不當，雖無理由（本件起訴書已載明「
    由乙○○將第二級毒品。寄放在丁○○住處，及交由丁○○
    販售」、「為警在丁○○住處查獲，並扣得乙○○所有之液
    態安非他命」等語，足認檢察官已就其持有第二級毒品部分
    起訴），惟檢察官就原判決認定被告丁○○、乙○○、丙○○、甲○○被訴販賣第二級毒品無罪部分上訴，指摘原判決
    不當，為有理由，且原判決關於被告丁○○持有第二級毒品
    部分有所違誤，自應由本院將原判決關於被告丁○○持有第
    二級毒品，及關於被告丁○○、丙○○、乙○○、甲○○被
    訴販賣第二級毒品均無罪等部分均撤銷改判。爰審酌第二級
    毒品甲基安非他命危害他人身心健康甚鉅，被告乙○○、丁○○、丙○○、甲○○等人竟為圖私利，販賣上開數量甚多
    之甲基安非他命，渠等上開犯罪手段、情節非輕，犯後又均
    否認犯行之態度，及考量渠等智識程度等一切情狀，各量處
    如主文所示之刑。
五、扣押之液態甲基安非他命淨重10.15 公克，係第二級毒品（
    如上所示之檢驗結果），及沾附安非他命之空瓶1 個，因係
    盛裝甲基安非他命必備之物，難與甲基安非他命析離，應一
    併視為毒品，均依毒品危害防制條例第18條第1 項前段沒收
    銷燬之；扣押電子磅秤1 台、夾鏈袋52個，係被告乙○○所
    有（見警(一)卷第2 頁之被告丁○○供述），客觀上係供分裝
    以販賣甲基安非他命所用之物，另扣押帳冊第2 頁關於「1/
    19、55000 、豐哥」、「1/30、40000 、峰拿去」部分，係
    屬被告丁○○所有，且係供販賣如上開事實欄一、(一)(二)甲基
    安非他命所用之物，均依毒品危害防制條例第19條第1 項規
    定沒收；又被告乙○○、丁○○共同販賣甲基安非他命所得
    共9 萬5 千元（5 萬5 千元＋4 萬元），應諭知此部分由丁○○與乙○○連帶沒收，如全部或一部不能沒收時，以其財
    產連帶抵償之。至於被告甲○○係屬意圖販賣而販入甲基安
    非他命，並未認定其有所得，就此部份自無庸宣告沒收犯罪
    所得。另查獲被告丁○○時所扣押之電動磨粉攪拌機1 台、
    壓製粉塊磚模具2 組、壓製千斤頂1 台、玻璃量杯1 個、木
    質桿棍1 支等物，均不能證明與被告等人上開販賣甲基安非
    他命有有關，及被告使用之上開行動電話機具，亦無證據證
    明係屬被告所有，且未扣案，均不為沒收之宣告。
六、不另為無罪諭知部分：
(一)、公訴意旨略以：
 1、被告乙○○、丙○○、丁○○共同基於概括犯意，自92年1
    月間起，迄同年4 月3 日止，由乙○○將第二級毒品甲基安
    非他命，寄放在丁○○住處，並由丁○○、或交由丙○○販
    售，為求帳目清楚，丙○○向丁○○取得甲基安非他命販賣
    後，均交付丁○○款項，由丁○○記帳，並由彼等3 人會帳
    再從中分配獲利，有時乙○○亦交待丙○○前往丁○○處拿
    取甲基安非他命同時交付款項，丁○○亦曾囑咐丙○○轉交
    甲基安非他命款項予乙○○，乙○○偶為販售甲基安非他命
    ，渠等販賣甲基安非他命情形如下：
  (1)丁○○：1.於92年3 月6 日「忠仔」先與乙○○談妥甲基安
    非他命價格後，由丁○○售予其甲基安非他命1 斤，收取45
    萬元。2.於同年3 月8 日受乙○○囑咐，售予綽號「亮仔」
    甲基安非他命5 兩，收取10萬元。3.於92年3 月16日售予「
    文光」甲基安非他命6 兩，收取12萬元後，交予不詳內情之
    乙○○妻。4.於同年3 月25日，交付丙○○甲基安非他命5
    兩，收取5000元。5.於同年3 月25日，售予「文光」甲基安
    非他命1 兩。6.於同年3 月23日售予綽號「樂」甲基安非他
    命5 萬6 千元。7.於同年3 月24日分別以21萬元、7 萬6 千
    元，販售甲基安非他命半公斤、4 兩，已分別收得21萬元、
    2 萬6 千元。8.於同年3 月24日販售予「文光」甲基安非他
    命1 兩，收得2 萬元。9.於同年3 月25日販賣甲基安非他命
    3 兩，應收5 萬7 千元款項，均已收訖。10.於同年3 月26日
    販售「文光」甲基安非他命2 兩，收取4 萬元。11.於同年3
    月27日販出甲基安非他命3 兩，已收得全部款項5 萬7 千元
    。12.於同年3 月30日售予綽號「亮」甲基安非他命5 兩，收
    取12萬元。13.於同年4 月3 日售予「文光」甲基安非他命8
    兩，收取16萬元。14.於同年4 月3 日售予「賓」甲基安非他
    命5 兩，收得10萬元。15.於同年4 月3 日，售予「樂」甲基
    安非他命5 兩，收取11萬4 千元。
  (2)丙○○：於92年2 月11日，售予「亮仔」甲基安非他命2 錢
    。
  (3)乙○○：於92年初在丁○○住處，以1 兩1 萬5 千元價格，
    售予甲○○甲基安非他命2 次，每次1 兩，向甲○○收取如
    數款項。
 2、被告甲○○意在牟利，基於販賣安非他命之概括犯意，先於
    92年3 月26日晚上18時39分接獲某人電話，欲購買甲基安非
    他命1 公斤，電詢乙○○後，乙○○告知僅剩3 兩，甲○○
    於當晚自丁○○處，以1 兩2 萬元價格，取得甲基安非他命
    3 兩，再轉售洽購者，從中獲取利潤；續於同日（26日）晚
    上19 時51 分，接獲綽號「35」之友打來電話，欲購買1 萬
    元之甲基安非他命，甲○○旋於當晚20時9 分，在高屏大橋
    附近，售予該人甲基安非他命；甲○○復以幫助販賣甲基安
    非他命之犯意，於92年3 月26日19時5 分，接獲綽號「謀仔
    」打來調借甲基安非他命之電話，以每錢3500元之價格，於
    當晚囑咐不詳姓名之人士，在屏東縣萬丹鄉新庄大廟，售予
    「謀仔」如數甲基安非他命。
 3、因認被告丁○○、乙○○、丙○○、甲○○等人，亦涉犯毒
    品危害防制條例第4 條第2 項之販賣第二級毒品罪嫌等語。
(二)、按犯罪事實應依證據認定之，無證據不得認定犯罪事實；又
    不能證明被告犯罪或其行為不罰者，應諭知無罪之判決，刑
    事訴訟法第154 條第2 項第301 條第1 項分別定有明文。
    次按犯罪事實應依證據認定之，所謂證據，須適於為被告犯
    罪事實之證明者，始得採為斷罪資料。」、「認定犯罪事實
    所憑之證據，雖不以直接證據為限，間接證據亦包括在內；
    然而無論直接或間接證據，其為訴訟上之證明，須於通常一
    般之人均不致有所懷疑，而得確信其為真實之程度者，始得
    據為有罪之認定；又認定不利於被告之事實，須依積極證據
    ，苟積極證據不足為不利於被告事實之認定時，即應為有利
    於被告之認定，更不必有何有利之證據，此有最高法院53年
    台上字第2750號、76年台上字第4986號、30年上字第816 號
    判例可供參酌。況刑事訴訟法第161 條已於91年2 月8 日修
    正公布，其第1 項規定：檢察官就被告犯罪事實，應負舉證
    責任，並指出證明之方法。因此，檢察官對於起訴之犯罪事
    實，應負提出證據及說服之實質舉證責任。倘其所提出之證
    據，不足為被告有罪之積極證明，或其指出證明之方法，無
    從說服法院以形成被告有罪之心證，基於無罪推定之原則，
    自應為被告無罪判決之諭知（最高法院92年台上字第128 號
    判例要旨參照）。
(三)、公訴人認被告丁○○、乙○○、丙○○、甲○○涉犯上開販
    賣第二級毒品罪嫌；係以被告乙○○、丁○○、丙○○供述
    ，卷附通訊監察譯文及錄音帶，扣案丁○○記帳之帳冊，扣
    案之液態安非他命10公克、電子磅秤1 台、電動磨粉攪拌機
    1 台、壓製粉塊磚模具2 組、壓製千斤頂1 台、玻璃量杯1
    個、木質桿棍1 支、夾鏈袋1 個等情為據。然訊據被告丁○○、乙○○、丙○○、甲○○等人，均否認有上開被訴販賣
    甲基安非他命犯行云云。
(四)、經查：
 1、依被告丁○○於警詢中之供述、固坦承被告乙○○提供甲基
    安非他命，交由被告丁○○保管。被告丁○○復於檢察官偵
    查中坦承確有保管乙○○所有之甲基安非他命無訛。被告乙○○於警詢及檢察官偵查中，亦供承並證明其與丁○○確有
    販賣甲基安非他命之犯行，被告丙○○於檢察官偵查中亦供
    稱曾向丁○○取得乙○○所有安非他命。被告甲○○亦確有
    向被告丁○○、乙○○購買安非他命等情，已如上述；又被
    告乙○○、丁○○、丙○○就販賣安非他命部分，固已經其
    等於警詢及檢察官偵查中自白不諱；並有被告丁○○持用之
    0000000000電話通訊監察譯文及錄音帶、被告乙○○持用之
    0000000000電話通訊監察譯文及錄音帶。被告丙○○持用之
    0000000000、0000000000電話通訊監察譯文及錄音帶、丁○○記帳之帳目及上開扣案物品可證，然依上開公訴意旨所載
    ，向被告丁○○、丙○○購買甲基安非他命之人，僅有綽號
    之資料，而無確切之年籍、姓名、住所可供查證是否確有此
    部分販賣甲基安非他命事實，且其中部分尚缺交易之時、地
    等攸關犯罪事實認定之情。
 2、上開關於被告丁○○於92年3 月25日，交付丙○○安非他命
    5 兩，收取5000元部分，公訴意旨並未敘明究係被告丁○○
    與丙○○有共犯關係，或係被告丁○○售予丙○○，又就出
    售5 兩安非他命，僅取得5000元，被告丁○○是否有營利之
    意圖，亦未敘明，此部分販賣事證不明，自難逕予認定。
 3、被告乙○○雖曾自白於92年年初，在丁○○住處，以一兩1
    萬5 千元之價格，販賣甲基安非他命2 次給甲○○等語，然
    被告甲○○已否認其事，則此部分除被告乙○○唯一自白外
    ，並無其他積極事證證明其自白與事實相符，亦難認定被告
    乙○○有此部分販賣第二級毒品行為。
 4、上開關於92年3 月26日晚上，被告甲○○涉犯販賣及幫助販
    賣甲基安非他命部分：
  (1)被告甲○○業已否認行動電話號碼0000000000號為伊在使用
    ，及卷附之92年3 月26日監聽譯文內容非伊之對話等情，而
    關於此部分監聽譯文所本之通訊監察錄音帶，經本院檢視承
    辦本件之內政部警政署保安警察第三總隊第二大隊第一中隊
    移送卷附之錄音帶結果，並無此部分電話之錄音帶，此有該
    中隊92年6 月12日保三貳警一刑字第092000511 號函（見19
    70號偵卷第17頁）、同年6 月16日保三貳警一刑字第092000
    787 號函（見2418號偵卷第28頁）及臺灣屏東地方法院檢察
    署92年度保管字第1126號扣押物品清單（見1970號偵卷第18
    頁）在卷可證，又經本院更一審再函請上開移案單位查證結
    果，亦未能查得該電話之監聽錄音帶，有內政部警政署第三
    總隊第二大隊98年9 月29日函可參（見本院上更(一)卷(一)第23
    1 頁），而該門號確非以被告慶芳名義申請，亦有該門號之
    申辦資料足佐（見原審卷(一)第166 頁），既然該門號於92年
    3 月26日之監聽錄音帶未獲，而被告甲○○復爭執此部分監
    聽譯文內容之真實性，在缺乏該部分監聽錄音帶可供勘驗查
    證之情形下，自難僅以卷附關於此部分之監聽譯文，遽論被
    告甲○○即有此部分販賣及幫助販賣甲基安非他命犯行。
  (2)被告甲○○於偵查中，經檢察官提示上開監聽譯文給其表示
    意見，其固稱：「仙仔」是許進德，是在做廢鐵；然其亦陳
    明對此部分監聽譯文均無印象，或稱忘記、不知等語（見57
    6 號他卷第9-10頁），而乙○○於偵查中雖證述：「92年3
    月26日，甲○○與我通話內容是問我有沒有安非他命，大件
    的是一公斤的，小件的是一台兩，仙仔是許進德」、「甲○○在92年3 月26日跟我聯絡後，丁○○在92年3 月27日交安
    非他命3 台兩給甲○○」（見576 號他卷第23-24 頁）云云
    ，然證人乙○○嗣於原審審理時，則否認上開電話聯絡係談
    論甲基安非他命交易事宜，且如上述，此部分尚缺監聽錄音
    帶可供勘驗查證，不能僅以乙○○上開偵查證詞，片面採為
    對被告甲○○不利之認定。
 5、據上各節，被告丁○○、乙○○、丙○○、甲○○是否確有
    此部分被訴販賣第二級毒品犯行，均尚有可疑之處。此外，
    復查無其他確切證據，足資證明上開被告4 人確有此部分被
    訴犯行，則上開被告4 人被訴此部分犯罪，均屬不能證明。
    然因公訴人認此部分與上開經本院認定有罪部分，有修正前
    刑法連續犯裁判上一罪關係，爰不另為無罪之諭知。
七、被告乙○○、丁○○、丙○○被訴販賣第一級毒品部分，及
    被告丁○○被訴製造第二級毒品部分，業經本院上訴審判決
    無罪確定，附此敘明。
據上論結，應依刑事訴訟法第369 條第1 項前段、第364 條、第
299 條第1 項前段，修正前毒品危害防制條例第4 條第2 項、第
6 項、第18條第1 項前段、第19條第1 項，刑法第2 條第1 項、
第11條前段、第28條、第25條第2 項、第47條第1 項，修正前刑
法（下同）第28條、第47條、第56條，判決如主文。
本案經檢察官許美女到庭執行職務。
中    華    民    國    99    年    7     月     6    日
                  刑事第三庭    審判長法  官  莊崑山
                                      法  官  唐照明
                                      法  官  張意聰
以上正本證明與原本無異。
如不服本判決應於收受本判決後10日內向本院提出上訴書狀，其
未敘述上訴理由者，並得於提起上訴後10日內向本院補提理由書
狀（均須按他造當事人之人數附繕本）「切勿逕送上級法院」。
中    華    民    國    99    年    7     月    7     日
                                      書記官  陳金卿
附錄本判決論罪科刑法條：
附錄本件判決論罪科刑法條：
毒品危害防制條例第4 條第2 項、第6 項
製造、運輸、販賣第二級毒品者，處無期徒刑或7 年以上有期徒
刑，得併科新臺幣7 百萬元以下罰金。
前五項之未遂犯罰之。

司法院資訊處製作；財團法人民間司法改革基金會備份。
